【裁判字號】    99,訴,237
【裁判日期】    990510
【裁判案由】    誣告
【裁判全文】
臺灣高雄地方法院刑事判決               99年度訴字第237號
公  訴  人  臺灣高雄地方法院檢察署檢察官
被      告  乙○○
選任辯護人  黃奉彬律師
上列被告因誣告案件，經檢察官提起公訴（98年度偵字第16031
號），本院判決如下：
    主  文
乙○○犯未指定犯人誣告罪，處拘役伍拾日，如易科罰金，以新
臺幣壹仟元折算壹日。
    事  實
一、乙○○於民國97年7月4日，為甲○○向其友人購買車牌號碼
    Z6-0002號自小客車1部，並將該車登記在乙○○名下，而由
    甲○○給付新台幣（下同）7 萬元作為頭期款，乙○○再以
    該車作為擔保向銀行取得貸款後，給付其友人全部車款，而
    甲○○以每月還款之方式分期清償乙○○該車剩餘款項，而
    該車則於同月10日起交由甲○○使用。詎乙○○明知該車仍
    由甲○○使用中，竟因與甲○○發生債務糾紛，遂基於未指
    定犯人誣告之犯意，於98年2 月18日16時25分許，至高雄市
    政府警察局三民第二分局覺民派出所，向承辦員警儲崑仰佯
    稱「該車於98年2 月18日14時10分許，在高雄市○○區○○
    里○○路高速涵洞內發覺失竊」云云，未指定犯人而向職司
    犯罪偵查之該管公務員誣告犯罪。嗣甲○○於同年3 月1 日
    8 時55分許駕駛該車在高雄市楠梓區○○○路、水管路口為
    警攔查，始循線查悉上情（甲○○業經檢察官為不起訴處分
    ）。
二、案經高雄市政府警察局楠梓分局移送臺灣高雄地方法院檢察
    署檢察官偵查起訴。
    理  由
壹、證據能力：
(一)、按被告以外之人於偵查中向檢察官所為之陳述，除顯有不可
    信之情況者外，得為證據，刑事訴訟法第159 條之1 第2 項
    定有明文，本案證人甲○○、潘林素貞、潘扶金於偵查中之
    陳述，業經其等於證述前具結，亦無證據顯示檢察官在偵查
    時有不法取供之情形，且據證人做成證據之外部情狀，亦無
    證據顯示上開證述有顯不可信之情況，揆諸首揭說明，上開
    證人於偵查中之證述應有證據能力。
(二)、按被告以外之人於審判外之陳述，雖不符同法第159 條之1
    至159 條之4 之規定，而經當事人於審判程序同意作為證據
    ，法院審酌該言詞陳述或書面陳述作成時之情況，認為適當
    者，亦得為證據。當事人、代理人或辯護人於法院調查證據
    時，知有第159 條第1 項不得為證據之情形，而未於言詞辯
    論終結前聲明異議者，視為有前項之同意，刑事訴訟法第15
    9 條之5 第2 項定有明文。查本判決以下所引其餘傳聞證據
    ，均經當事人、辯護人於法院調查證據時，知有第159 條第
    1 項不得為證據之情形，而未於言詞辯論終結前聲明異議，
    本院審酌上開證據作成時並無不合法定程序之情形，認為適
    當，依上開說明，應均有證據能力。
貳、實體部分：
(一)、上揭事實，業據被告乙○○於本院審理中坦承不諱，核與證
    人甲○○、潘林素貞、潘扶金於警詢、偵查中證述情節相符
    ，並有被告於98年2 月18日申告車號Z6-0002 號自小客車遭
    竊之高雄市政府警察局三民第二分局覺民派出所98年2 月18
    日警詢筆錄、高雄市政府警察局車輛協尋電腦輸入單、扣押
    筆錄、汽車買賣合約書、車號Z6-0002 自小客車行照影本各
    1 份在卷可證，足認被告上揭任意性之自白與事實相符，得
    作為被告有罪之證據。從而，本件事證明確，被告犯行堪以
    認定，應依法論科。
三、核被告所為，犯刑法第171 條第1 項未指定犯人誣告罪。又
    刑法第172 條規定，「犯同法第171 條之誣告罪，於所虛偽
    陳述或所誣告之案件，裁判或懲戒處分確定前自白者，減輕
    或免除其刑」。又按「犯誣告之罪，於所誣告之案件裁判確
    定前自白者，減輕或免除其刑，刑法第172 條定有明文，上
    訴人既在原審自白其告訴某甲等強借及搶奪行為為虛偽，縱
    其自白當時某甲等之搶奪案件業經檢察官不起訴處分確定，
    但處分確定究與裁判確定不同，是自白仍不得謂非在所誣告
    之案件裁判確定以前，按照前開說明，自應予減輕或免除其
    刑」（最高法院31年上字第2211號判例要旨參照），是本件
    證人甲○○雖業於98年10月26日經檢察官為不起訴處分，然
    被告對所犯誣告犯行，於審判已自白，仍應屬於裁判或懲戒
    處分確定前自白者，而有上開刑法第172 條之適用，爰依該
    條規定減輕被告之刑。爰審酌被告明知上揭Z6-0002 號自小
    客車1 部在甲○○使用中，僅因與甲○○發生債務糾紛，竟
    向警員誣告上揭車輛遭竊，不僅耗費司法調查資源，危害國
    家刑罰追訴權之正當、正確行使，亦使他人有遭受追訴、審
    判或受懲戒之虞，所為實屬不該，惟念及被告犯後尚知坦承
    犯行，且素行良好，無任何犯罪紀錄，有臺灣高等法院被告
    前案紀錄表1 份附卷可按，並考量其智識程度、生活情況等
    一切情狀，量處如主文所示之刑，並諭知以新臺幣1, 000元
    折算1 日之易科罰金標準，以資警惕。
據上論斷，應依刑事訴訟法第284 條之1 、第299 條第1 項前段
，刑法第171 條第1 項、第172 條、第41條第1 項，刑法施行法
第1 條之1，判決如主文。
本案經檢察官丙○○到庭執行職務。
中    華    民    國    99    年    5     月    10    日
                  刑事第十一庭  法  官  陳億芳
以上正本證明與原本無異。
如不服本判決應於收受送達後10日內向本院提出上訴書狀，並應
敘述具體理由；如未敘述上訴理由者，應於上訴期間屆滿後20日
內向本院補提理由書（均須按他造當事人之人數附繕本）「切勿
逕送上級法院」。
中    華    民    國    99    年    5     月    11    日
                                書記官  林靜慧
中華民國刑法第171條
（未指定犯人誣告罪）
未指定犯人，而向該管公務員誣告犯罪者，處 1 年以下有期徒
刑、拘役或3 百元以下罰金。
未指定犯人，而偽造、變造犯罪證據，或使用偽造、變造之犯罪
證據，致開始刑事訴訟程序者，亦同。

司法院資訊處製作；財團法人民間司法改革基金會備份。
